臺灣高等法院臺中分院刑事判決　　　　　　　　九十三年度上更(二)字第一八八號
　　上　訴　人　臺灣台中地方法院檢察署檢察官
　　被　　　告　丙○○
　　選任辯護人　王庭鴻
　　　　　　　　楊國宏
右上訴人因被告違反著作權法案件，不服臺灣台中地方法院八十九年度訴字第九七六
號中華民國八十九年十一月三日第一審判決（起訴案號：臺灣台中地方法院檢察署八
十八年度偵續字第二七五號），提起上訴，經判決後由最高法院第二次發回更審，本
院判決如左：
      主  文
上訴駁回。
      理  由
一、公訴意旨略以：丙○○係達盈化妝品實業股份有限公司、及巨盈國際事業有限公
    司（下簡稱達盈公司、巨盈公司）負責人。明知巨盈公司於民國八十七年間將其
    製造生產之去疤液產品在大陸地區之銷售權及商標專用權授權予己○○。己○○
    於同年復將上開權利及其所有有豐胸貼片產品在大陸地區之銷售權及商標專用權
    授權戊○○○實業有限公司（下簡稱祥淳公司）。巨盈公司並接受祥淳公司委任
    生產上述產品。詎丙○○意圖為自己不法所有，未經祥淳公司同意，在祥淳公司
    訂單範圍外，復自行生產上開產品，並使用前揭商標，且非法重製祥淳公司及己○○為上開產品製造之外包裝、說明書等語文、攝影、圖形著作後，附於產品上
    ，再銷售與大陸地區，足生損害於祥淳公司，並侵害祥淳公司及己○○之著作財
    產權。嗣因祥淳公司於八十七年八月間經大陸地區經銷商反應市面上有仿冒品出
    現，而循線追查，同年九月十一日報警在桃園縣八德鄉捷登運輸公司（下簡稱捷
    登公司）查獲去疤液產品三十八箱、豐胸貼片產品十三箱，經捷登公司人員供稱
    上述物品係達盈公司寄送後查獲，因認丙○○涉犯刑法第三百四十二條、（修正
    前）著作權法第九十一條第二項罪嫌。
二、按犯罪事實應依證據認定之，無證據不得認定犯罪事實，刑事訴訟法第一百五十
    四條第二項定有明文。而刑事訴訟法上所謂認定犯罪事實之證據，係指足以認定
    被告確有犯罪行為之積極證據而言，該項證據自須適合於被告犯罪事實之認定，
    始得採為斷罪資料，最高法院二十九年上字第三一０五號著有判例。又認定犯罪
  事實所憑之證據，無論係直接證據或間接證據，其為訴訟上之證明，須於通常一
    般之人均不致有所懷疑，而得確信其為真實之程度者，始得據為有罪之認定，倘
    其證明尚未達到此一程度，而有合理之懷疑存在，復無其他調查途徑可尋，法院
    即應為無罪之判決，最高法院七十六年台上字第四九八六號判例足資參照。
三、公訴人認被告丙○○涉犯刑法第三百四十二條、（修正前）著作權法第九十一條
    第二項罪嫌，係以右揭事實已據告訴人代表人庚○○及己○○指述歷歷，復提出
    授權書二紙、製造委託書一紙（其上載有巨盈公司接受祥淳公司委託製造系爭產
    品，不得另行製造相同之產品，且產品外包裝等版權乃祥淳公司所有等語）、系
    爭產品外包裝、說明書等語文、攝影、圖形著作之製作證明文件等附卷為證；另
    訊據捷登公司負責人曹常雲、會計楊瓊雪亦均供承警方在該公司查獲之疤液產品
    、豐胸貼片產品均是達盈公司廠長張助池派請貨車拖運至捷登公司要運送至大陸
    等情；復有去疤液產品三十八箱、豐胸貼片產品十三箱（產品上均包裝有被告非
    法重製之語文、攝影、圖形等著作）扣案可證等為其論據。訊據被告丙○○固坦
    承有與己○○簽訂上揭授權書及與戊○○○實業有限公司（下稱祥淳公司）簽訂
    製造委託書，且約定伊公司不得另製造相同產品之事實，惟堅決否認有背信及侵
    害著作權之犯行，辯稱：伊公司除生產祥淳公司委託之產品，並未在委託範圍外
    再生產該項產品，而查獲之物品並非是達盈公司委託捷登貨運公司代運之物，並
    無侵害著作權及背信之行為等語。
四、本院查：
  一關於桃園縣警察局八德分局八德派出所於八十七年九月十一日中午十二時三十分
    許，前往桃園縣八德市○○路○段五九二號捷登公司內，查扣「仙芝柔去疤精華
    露」三十八箱、「ＤＮＡ豐胸貼片包裝外盒」十三箱等證物，其程序是否違法？
    搜索所得之證物是否具有證據能力？
    (一)本件搜索程序違法：
      (1)九十年一月十二日修正前刑事訴訟法第一百三十一條第一項規定：「有左列
        情形之一者，司法警察或司法警察官雖無搜索票，得逕行搜索住宅或其他處
        所：一因逮捕被告或執行拘提、羈押者。二因追躡現行犯或逮捕脫逃人者。
        三有事實足信為有人在內犯罪而情形急迫者」；第二項規定：「前項搜索，
        應於執行後二十四小時內，呈報檢察官或法院」。經查：證人即執行搜索之
        員警丁○○於本院審理時證稱：伊接獲告訴人之指述後前往捷登公司搜索，
        並未向檢察官聲請搜索扣押，應該算是臨檢扣押等語（詳見本院卷第五八頁
        ），足見證人丁○○所為之搜索並不具要式搜索之要件。是證人丁○○之無
        搜索票搜索是否合法，應視搜索是否具有急迫性及有無依規定於執行後二十
        四小時內，呈報檢察官以為斷。
      (2)告訴人代表人庚○○與告訴人代理人雖認證人丁○○於前揭時、地所為之搜
        索，具有急迫性，應合乎修正前刑事訴訟法第一百三十一條之規定。然證人
        丁○○於本院九十三年十月廿八日審理時到庭證稱：「（現場有無人在搬運
        ？）我不確定他們是否在搬運，但是有人在那邊整理」、「（你所謂的整理
        是何意？）就是他們把箱子打開，把東西拿出來整理的感覺」、「（你如何
        認定他們是要運走，而不是運來？）有可能是要運走，也有可能是要運來」
        、「（你們查扣的東西是否有部分裝載上車？）不確定‧‧‧」等語（詳見
        本院卷第六八、六二頁）。依證人丁○○所證各情，其既不能確定系爭物品
        即將遭捷登公司人員裝載上車予以運走，且不能確定已有部分物品已裝載在
        貨車上，僅見有人在該處整理，則其主觀上又有何急迫性之認知可言？況證
        人丁○○於本院復證述：「（你剛才說以臨檢方式去有看到『明顯可見的東
        西』，是如何明顯可見？）告訴人帶我們到現場之後是告訴人指認給我們看
        的，那些東西有些是封好的，有些是尚未封好的」、「（你所謂沒有封好的
        是明顯可見，或是需要去翻動？）我們是依據告訴人的指認去看的，有些看
        得到，有些要打開來看」（詳見本院卷第六二、六三頁）。貨物載離捷登公
        司理應先行封箱，既然該些貨物「有些是封好的，有些是尚未封好的」，表
        示該些貨物應尚未完成載離捷登公司之準備行為，故客觀上亦應無何急迫性
        可言？告訴人代表人等所為搜索時具有急迫性之指陳尚難以採信。雖證人丁○○於本院審理時，最初經檢察官詰問時曾證稱：「（你看到其他的其他貨
        品，他們在對其他的貨品做什麼動作？）當時也有貨車在場，包括扣案的東
        西應該是他們打算要載運走的東西，而我們只扣押告訴人所指的部分，其他
        的貨品他們一樣是擺上車」，「（你的意思是你們要查扣的物品擺在那個地
        方，旁邊的貨品是準備要由貨車載運走了是嗎？）是的」等語（詳見本院卷
        第六○頁）。然觀其答詢語意「應該」實含有推測之意，其後經檢察官與辯
        護人分別詰問時又證稱如前所述，更彰顯證人丁○○於本院交互詰問時最初
        所陳係屬個人推測之詞，尚難以遽採。
      (3)證人丁○○於本院審理時證稱：「（當時搜索時你們有否向檢察官聲請搜索
        票？）沒有向檢察官聲請搜索扣押˙˙˙」、「（請回想看看取樣的物品有
        無交給檢察官看過？）沒有，我們沒有直接跟檢察官報告這件事情，因為我
        們處理之後就交由分局去處理，我是請告訴人隨案與分局的人員到地檢署去
        向檢察官陳述這件事。我個人並沒有到地檢署去，我的工作只是做到把案件
        移送到分局而已，之後的事情我沒有處理」（詳見本院卷第六一、六二頁）
        ；另證人乙○○於本院審理時亦到庭證述稱：「（依照筆錄記載，警方有提
        供一瓶查扣的仿冒物品給被告辨識，該瓶仿冒品有無隨案移送？）當初應該
        是沒有隨案移送，我在八十八年一月被收押，整個東西都是我同事整理時，
        一起裝在袋子裡面送到我家，我從袋子裡面找到一瓶，今天呈給庭上參考（
        庭呈未隨案移送之仿冒品一瓶扣案）」（詳見本院卷第七一頁）。且本院前
        審曾向台灣桃園地方法院檢察署調取八十七年度他字第九九三號、八十七年
        度他字第一五二二號、八十八年度偵字第二七六號偵查卷宗，經核閱結果，
        亦無警察機關將搜索扣押結果呈報檢察官之任何之紀錄、公文，更無警察機
        關將本案移送檢察官偵辦之文號，有調閱後影印留存之各該卷宗可稽。足見
        警方於執行搜索後並未將搜索扣押結果呈報檢察官，則本件不要式搜索之程
        序亦違反當時之刑事訴訟法第一百三十一條第二項之規定。
    (二)本案前揭搜索所得之證物不具證據能力：
      (1)按：刑事訴訟之目的，固在發現真實，藉以維護社會安全，然其手段仍應合
        法純潔、公平公正，以保障人權。因之，執法機關違反刑事訴訟法之相關規
        定執行搜索，因而取得之證據，以及依各該證據所發現之其他衍生證據，除
        法律另有規定者外，應否排除其證據能力，自應就執行之司法警察（官）違
        背該法定程序之主觀意圖、客觀情節、侵害犯罪嫌疑人權益之輕重、對犯罪
        嫌疑人在訴訟上防禦不利益之程度，以及該犯罪所生之危害、禁止使用該證
        據對於抑制違法蒐證之效果，與司法警察（官）如依法定程序有無發現該證
        據之必然性等情形，本於人權保障與社會安全之均衡精神，依比例原則具體
        認定之，若該違法搜索所違反法定程序之情節甚為嚴重，不予排除其證據能
        力，已難維護人民對司法公平公正之信賴，且難抑制偵查機關違法之搜索，
        則就司法警察（官）違法搜索所取得之證物及相關證人之證言，應予排除，
        始符公平正義。即九十二年九月一日施行之刑事訴訟法第一百五十八條之四
        亦規定，除法律另有規定外，實施刑事訴訟程序之公務員因違背法定程序取
        得之證據，其有無證據能力之認定，應審酌人權保障及公共利益之均衡維護
        。本件原判決以警察機關違法搜索取得之證據，難認有證據能力，認無從採
        為不利被告之證明，並未於理由內說明如何斟酌上開所述情形及本於人權保
        障與社會安全之均衡精神，依比例原則具體審認上開證據應排除其證據能力
        之理由˙˙˙」（最高法院九十三年度台上字第四四六一號判決意旨參照）
        。
      (2)依本院前審向台灣桃園地方法院檢察署調取八十七年度他字第九九三號、八
        十七年度他字第一五二二號、八十八年度偵字第二七六號偵查卷宗，核閱結
        果，桃園縣警察局八德分局八德派出所於八十七年九月十一日中午十二時三
        十分許，前往桃園縣八德市○○路○段五九二號捷登公司內，查扣「仙芝柔
        去疤精華露」及「ＤＮＡ豐胸貼片包裝外盒」時，除保管條（詳見他字第一
        五二二號第十八頁）記載：
      ┌────────────────────────────────┐
      │        保管條                                                  │
      ├────────────────────────────────┤
      │茲戊○○○實業有限公司，負責人：庚○○自八德分局八德派出所，領取│
      ├────────────────────────────────┤
      │防（仿）冒品代保管數量如下：                                    │
      ├─────────┬──────────┬──┬────────┤
      │  物  品  名  稱  │  數            量  │包裝│  價        值  │
      ├─────────┼──────────┼──┼────────┤
      │  仙芝柔去疤精華露│卅八箱（每箱324盒） │大箱│參佰伍拾萬元正  │
      ├─────────┼──────────┼──┼────────┤
      │  ＤＮＡ豐胸貼片包│十三箱（每箱1200個）│小箱│貳拾肆萬元正    │
      │  裝外盒          │                    │    │                │
      ├─────────┴──────────┴──┴────────┤
      │                                        代保管人：庚○○（捺印）│
      ├────────────────────────────────┤
      │    中  華  民  國    年  ９  月    日  立                  │
      └────────────────────────────────┘
        外，別無任何警察機關聲請搜索扣押之聲請書件、搜索扣押筆錄、清單。而
        告訴人之代表人庚○○於八十九年二月二十二日偵查時始提出一箱去疤液、
        一箱包裝盒（詳見偵續卷第七四頁反面、七五頁正面）。經本院前審於九十
        三年三月二日準備程序時勘驗結果：「一大箱外包裝係尼龍袋，上面有前審
        書記官許哲禎之簽名，並有告訴人代表人庚○○之簽名，小箱亦同，外包裝
        也是尼龍袋，上面也有前審書記官許哲禎之簽名，並有告訴人代表人庚○○
        之簽名。二大箱係紙箱，外沒有任何封條或封緘之標示。三小箱係紙箱，也
        沒有任何封緘標示」、「法官勘驗結果：大小箱子之外包裝的確沒有任何警
        方的標示或封緘」，記名筆錄可稽（詳見本院更一審卷第四八頁）。本案員
        警丁○○於於扣得五十一箱證物後，非但未依法律規定製作扣押筆錄、扣押
        物品清單，又在未將該等證物予以封緘之情況下，僅憑庚○○出具之保管條
        即逕將該五十一箱價值數百萬元之證物交由庚○○攜回保管，其違反法定程
        序之情節、侵害被告權益及對於被告在訴訟上之防禦不利益之程度均甚為嚴
        重。蓋若採認未封緘且由告訴人保管提出且恐有被調包之虞之證物，對被告
        權益及在訴訟上之防禦不利益之程度均屬嚴重。此外，桃園八德派出警員乙○○當時自扣押物中取出的一瓶仿冒物品亦未隨案移送，迨至案發後逾六年
        後始於九十三年十月二十八日本院審理時提出，亦足見警方之輕率態度。雖
        所查扣之仿冒品多達五十一箱，價值高達數百萬元，惟被告所涉犯之違反著
        作權法及背信等罪嫌對社會公益尚難謂有急迫之危險，且禁止使用本案搜索
        所得之證據亦有抑制偵查機關將來違法蒐證之效果，基於人權保障與社會安
        全之均衡維護精神，依比例原則，仍應認本次搜索所得五十一箱證物、保管
        條、照片等應無證據能力，不得作為認定被告犯罪之證據。
  二退步言之，縱認上開搜索所得之證物等證據資料具有證據能力，然查：
    (一)關於系爭貨品包裝上編號「木Ａ○二七（或○二七）」，是否為被告所經營之
      達盈公司之貨物託運代號部分：
      (1)依楊瓊雪、曹常雲提出之捷登公司客戶代碼表顯示：代號Ａ○一八：客戶
        「達盈」，聯絡人「張先生」，聯絡電話「00-0000000」（詳見本院上訴審
        卷(一)第一八○頁）。代號Ａ○二七：客戶「可麗亞」，聯絡人「陳小姐」
        、「洪先生」，聯絡電話「00-0000000」（同上卷第一八一頁）。代號Ｅ
        ○六四：客戶「祥淳」，聯絡人「謝金翰」，聯絡電話「00-00000000」（
        詳見同上卷第一八七頁）。被告辯稱其經營之達盈公司前曾多次交予捷登公
        司託運之貨物均以木Ａ○一八號作為該公司託運貨物之代號，實屬有據，並
        有其於原審提出該公司於本案發生後之八十九年間委託捷登公司運貨之捷登
        公司船期通知單影本十二份載明「ＴＯ：達盈公司張先生、客戶編號：木Ａ
        ○一八」在卷可憑（詳見原審卷第五六至六一頁）。而依卷附貨物外包裝照
        片（詳見偵字第四一三○號卷第五一頁）上所記載之貨物編號為：「木Ａ○
        二七」、「○二七」、「Ｅ-二三」「Ｅ-三三」「Ｅ-四一」等，查無「木
        Ａ○一八」之編號，是該批貨物顯然與被告所經營之達盈公司無涉。
      (2)證人楊瓊雪於原審雖證稱：「無論是木Ａ○二七或木Ａ○一八，均是達盈公
        司交給我們運送的產品」云云。然查：
        依楊瓊雪、曹常雲提出之捷登公司客戶代碼表，木Ａ○二七並非達盈公司
          之貨物託運編號，已詳如前述；且證人楊瓊雪於原審亦證稱：「編號是我
          們自己編的代號‧‧‧我們會告訴託運人託運代號，由他們自己寫上去，
          我們再加上『木』字樣」等語（詳見原審卷第七二頁反面）；又於本院更
          一審證稱：「上面（指經提示之捷登公司客戶代碼表）的客戶都是委託你
          們託運的客戶？）是的」等語（詳見本院更一審卷第八三頁），核與卷附
          捷登公司給達盈公司之船期通知單上之注意事項：「4.請自行標明公司代
          號」相符。足見上開編號並非託運人或託運公司可任意自行編碼填載，證
          人楊瓊雪證稱木Ａ○二七是達盈公司交給捷登公司運送之產品編號，與客
          觀事證尚有不符，自難憑採。
        證人楊瓊雪雖另證稱：「木Ａ○二七」是大陸那邊「受貨人」之代號（詳
          見本院上訴審卷(一)第一七四頁反面），或證稱：「木Ａ○二七」是針對大
          陸地址的編號（詳見本院更一審卷第八三頁）。然所證非惟與前述所證
          不合；且與證人曹常雲所證：「收貨者與發貨者的代號是一樣的」等語（
          詳見本院上訴審卷(一)第一七七頁正面）不符，復與卷附捷登公司客戶代碼
          表其中代號「Ａ○二七」之客戶所顯示之電話號碼係台灣地區之電話號碼
          者不侔，所證顯非可採。證人曹常雲嗣於本院更一審又改稱：「（依捷登
          公司提供之客戶編號表中，代號『Ａ○二七』之客戶為『可麗亞』，是何
          意思《提示上開上訴卷一百八十一頁表並告以要旨》？）這是代表在大陸
          的受貨人地址，可麗亞是其中的受貨人之一，也許其他人也會在那裡受貨
          ，送貨人不一定是一家或是多家，但是Ａ○二七代表一個收貨地點」、「
          （可麗亞和達盈有沒有關係？）我不知道」云云（詳見本院更一審卷第八
          八頁），反覆不一，基於同上理由，同非可採。
    (二)關於產品鑑定部分：
      本院上訴審曾將扣案之上開去疤液（係庚○○於偵查中自行提出一箱）及告訴
      人所稱自上海顯卓公司所購回之真品去疤液各一瓶（本院上訴審將之編為Ａ、
      Ｂ兩產品），連同包裝盒、說明書，一併送請法務部調查局鑑定該內容物之成
      份、色澤、香料、濃度，及包裝盒、說明書上之文字及色彩是否均相同，經鑑
      定結果認：「一送驗編號Ａ、Ｂ之產品在色澤及成分上之比較：(一)經紫外線光
      譜分析法檢驗發現兩者在色澤上無顯著差異。(二)經高效能液相層析分析法檢驗
      發現兩者各別均可檢出四種彼此相同之成份（依序編號為１至４），該四種成
      分在含量上，除成分２有較具意義之差異外（兩者相差百分之七），餘三種成
      分之含量差異均在百分之五以內，至於該四種成分究係何物質，因受限於現有
      儀器之性能，歉難作成分之鑑定。而上述成分之差異程度，是否能作為Ａ、Ｂ
      產品相同與否之依據，則需視有無產品之客觀標準為之。二送驗編號Ａ、Ｂ之
      產品在說明書上之比較：經肉眼檢視發現兩者之文字及色彩明顯不同。三送驗
      編號Ａ、Ｂ之產品在包裝盒上之比較：(一)經放大檢視發現兩者之文字內容無顯
      著之差異；惟Ｂ產品之部分文字印刷字體線條較Ａ產品為粗。(二)經紫光燈照射
      檢視兩者包裝盒之螢光反應明顯不同，研判非同一製品」等情，此有法務部調
      查局九十年十二月三日（九０）陸（一）字第９００７４０５１號函，及九十
      一年二月六日調科壹字第０９１０００４９９００號函各一份附卷可參（詳見
      本院上訴審卷一第一六一頁，卷二第六五頁）。查：告訴人主張其自上海顯卓
      公司所購回者為真品（詳見本院上訴審卷一第九七頁），經本院上訴審自告訴
      人代表人於偵查中所提出經扣案之去疤液一箱中抽取一瓶送鑑定結果，既有如
      上之差異，若被告所經營之達盈公司有如公訴意旨所載於祥淳公司訂單範圍外
      ，復自行生產去疤液之產品，並自行銷售，則以同樣之生產設備、技術、原料
      所生產之去疤液，經鑑定結果，其色澤、成分，及產品說明書之文字、色彩，
      包裝盒之文字、螢光反應等理應全部相同，始與事理相合。是依上開鑑定結果
      ，自不能認員警丁○○在捷登公司所查扣而交由告訴人代表人庚○○所保管之
      去疤液，係被告之達盈公司所生產製造之物。
  三被告係達盈公司、巨盈公司負責人，與己○○簽訂上揭授權書及與祥淳公司簽訂
    製造委託書之事實，固為被告所自承，並有授權書影本二紙、製造委託書影本一
    紙、委託製作單據、系爭產品外包裝、說明書等附卷可稽，惟其自始至終均堅稱
    查獲之物非達盈公司委託捷登公司託運。而證人即捷登公司負責人曹常雲、會計
    楊瓊雪雖均證稱：系爭貨品是達盈公司之張廠長與渠等聯絡委託渠等運送至大陸
    云云。然查：證人張助池於八十七年十月卅一日警詢時對此已詳細說明：「（你
    可曾於年９月日上午時段打電話至捷登貨運公司說要運送“仙芝柔去疤精華
    露”伍拾箱等物品至大陸？）沒有；我是於年９月日時許回公司，而公司
    會計告訴我桃園捷登貨運公司說有一批貨要拖回去，我清查後回電捷登貨運，並
    告訴捷登貨運公司我們沒有此批貨品要你們代為運送」等語（詳見他字第一五二
    二號卷影印卷第廿七頁反面）。而扣案物雖係在桃園縣八德市之捷登公司轉運點
    查獲，惟該處並非被告丙○○經營之達盈公司所在地，且本件查獲之物品託運時
    並未記載託運單，楊瓊雪自始均未曾見過被告及張助池等情，業據證人楊瓊雪分
    別於警詢、偵查及原審審理中證述明確；而查獲之去疤液產品及豐胸貼片產品為
    數不少，價值不菲，依一般經驗觀之，託運人於託運貨物時，貨物上均附有託運
    單載明項目、數量，倘本件查獲物係達盈公司委託捷登公司所託運者，捷登公司
    自應有達盈公司之託運單以供核對，而本件託運物品既無書寫託運單，是否達盈
    公司交予捷登公司託運，即有疑義。又證人楊瓊雪於偵查中雖證稱：以前達盈公
    司交給我們託運，大部分是事後傳真託運單云云，惟其自警詢迄本院前審均未提
    出達盈公司曾於事後傳真之託運單，參以本件查獲物係於捷登公司所查獲，而非
    被告經營之公司，亦無扣得達盈公司託運之相關資料，是難憑證人即捷登公司負
    責人曹常雲、會計楊瓊雪（即曹常雲之妻）之證詞，即認查獲物為達盈公司交付
    捷登公司託運。又查，本件系爭貨物，捷登公司受託運送時並未簽收，證人楊瓊
    雪雖證稱：本件未簽收係因送貨之司機之前曾送貨過來，已為熟識，所以這次沒
    有簽收云云（詳見原審卷第七三頁正面）。然貨運行受託運送貨物若未簽收，如
    何向託運人收取費用？況證人楊瓊雪既稱因送貨之司機已送貨至捷登公司多次而
    熟稔，何以無法提出該司機即將貨物載至捷登公司之貨運行名稱、營業所在地址
    以供偵審機關查明查獲物之來源？是不能僅憑證人楊瓊雪證稱貨物係達盈公司委
    託運送之詞，即遽令被告於罪。
  四再告訴人代表人庚○○雖於原審審理中指稱：查獲當時被告有向承辦警員承認扣
    案貨物為其所有云云，並提出承辦警員乙○○與其對話之電話錄音帶及譯文一份
    。然經原審傳喚證人乙○○到庭證述：「（達盈公司於查獲後，私下有無跟你講
    扣案物是他們的？）好像沒有」、「（有無印象被告於警局做筆錄時，有無質疑
    貨不是他們的，且拿出商標註冊證，並稱想查獲侵害商標者？）好像有，他們認
    為貨物不是他們的，且有說要查明係何人侵害」等語（詳見原審卷第一二一頁正
    面）。而依八十七年九月二十一日乙○○對被告所製作之警詢筆錄內容，被告於
    警詢中否認前揭於捷登公司所查扣之物品係達盈公司委託捷登公司所代運之物品
    ，且於員警詢其：「警方配合庚○○所查獲之仿冒品，印有你公司註冊商標登記
    之記號，那為何會是庚○○提出控告？」時答稱：「我不知道；因為要提出告訴
    也是本公司才有告訴權，而庚○○也不是本公司之人員」等語（詳見他字第一五
    二二號卷第二五頁反面），足見被告於警詢時確實未對證人乙○○陳稱系爭貨品
    係達盈公司所有甚明。而卷附譯文內容大抵為證人乙○○與告訴人代表人庚○○
    談論相關商標權、著作權何所屬之問題。雖其中一段譯文記載為：「那他（指達
    盈公司之代表人）怎麼說那東西（指該批被扣押之貨物）是他的‧‧‧」（詳見
    原審卷第七七頁），然括弧內之內容應係譯者即告訴人代表人所加註，並非證人
    乙○○之談話內容，且經證人乙○○於原審到庭證述如上，並有被告之警詢筆錄
    在卷可稽，自難以告訴人代表人所自行加註之內容執為對被告不利之認定，上開
    錄音帶及譯文尚難據為認定被告犯罪之證據。告訴人代表人雖又提出上海顯卓公
    司之新聞稿及進口關稅資料等，指稱被告已有多次違法生產上開產品，並將之銷
    往大陸之情形。然上開所指稱之情形，並無任何實物扣案可資佐證，縱上海顯卓
    公司確有多次進口化粧品之事實，亦無從證明所進口者確係告訴人委託被告所產
    製之上開仙芝柔去疤精華露，是告訴人此部分之指訴，亦乏積極證據足以證明，
    自難採信。
  五公訴意旨雖認被告有違反著作權法之犯行，然上開於捷登公司所查扣之物品並非
    被告經營之達盈公司所委託託運，已詳如前述；況查：(一)著作必須具有「原創性
    」始受著作權法之保護，所謂之原創性，係指一作品為著作人之獨立創作，並足
    以表達創作者之情感或思想而言；又所謂之「攝影著作」依內政部著作權委員會
    所公告著作權法第五條第一項各款著作內容例示第二項第五款之規定，攝影著作
    包括照片、幻燈片及其他以攝影之製作方法所創作之著作。(二)扣案之仙芝柔去疤
    精華露說明書所載者係「化粧品之功效、成份及使用之方法」，而ＤＮＡ豐胸貼
    片之外包裝亦僅載明使用方法，及繪有女性之胸部圖片，此有該說明書及外包裝
    附卷可參（詳見偵字第四一三０號卷第四九、五０頁），核其內容僅單純敘述物
    品之功能，即依女人胸部之形狀繪製圖片，並無任何有關著作者情感或思想之抒
    發，依首揭之說明，該說明書及外包裝並非著作權法所欲保護之客體，併予敘明
    。
  六另證人己○○於警詢所陳亦僅關於其與達盈公司、庚○○之祥淳公司等之授權關
    係，尚無足為被告不利之認定。又本案發生後，達盈公司雖仍繼續委託捷登公司
    代為運送貨物，固有被告所提八十九年間委託捷登公司代為運送之船期通知單在
    卷可稽。然依原審被告選任辯護人於八十九年六月九日所提辯護意旨狀內容：「
    證人楊瓊雪以告訴人所提出之貨物，因包裝上有「木Ａ○二七」之字樣，故指認
    告訴人所提出之貨物為被告公司所有。然查，被告公司多次委由捷登公司託運貨
    物，捷登公司均以「木Ａ○一八」作為被告公司貨物之代號‧‧‧」等語（詳見
    原審卷第五一頁），同時提出船期自八十九年一月二十四日至同年五月三十日之
    船期通知單為證。以辯護人提出上開傳期通知單之時間點言，被告為取得其編號
    為「木Ａ○一八」之證據資料，始於本案發生後繼續委託捷登公司託運貨物，實
    有可能，尚難以此而認被告主觀上係認證人楊瓊雪所證並無不實，始願繼續委託
    捷登公司運送貨物。蓋證人楊瓊雪、曹常雲歷次證述並未迴護被告，而捷登公司
    在台灣又非唯一一家辦理對大陸運送貨物之公司，情理上被告應無真心誠意繼續
    委託該公司之理；而被告茍真有為本案之行為，其為避嫌，應知繼續委託捷登公
    司運送貨物，將遭人物議。是以本院認被告之所以繼續委託捷登公司運貨，目的
    在取得達盈公司編號之證據資料，應合於情理。此外，復查無其他積極明確之證
    據足資認定被告有公訴人所指之前揭犯行，不能證明被告犯罪。原審因而為被告
    無罪之諭知，並無不當，檢察官據告訴人祥淳公司之請求提出上訴，指摘原判決
    不當，然本院綜合上開事證，同認不能證明被告犯罪，是檢察官之上訴尚難認有
    理由，應予駁回。
據上論結，應依刑事訴訟法第三百六十八條，判決如主文。
本案經檢察官甲○○到庭執行職務。
中      華      民      國      九十四  年      三      月      三      日
                                臺灣高等法院臺中分院刑事第四庭
                                      審判長法  官  洪  耀  宗
                                            法  官  陳  欣  安
                                            法  官  江  德  千
右正本證明與原本無異。
檢察官得上訴。
被告不得上訴。
如不服本判決應於收受送達後十日內向本院提出上訴書狀，其未敘述上訴之理由者並
得於提起上訴後十日內向本院補提理由書（均須按他造當事人之人數附繕本）。
                                            書記官  吳  麗  琴
中      華      民      國      九十四  年      三      月      四      日
                                                                        Ａ
